【裁判字號】    91,簡,1006
【裁判日期】    920617
【裁判案由】    贈與稅
【裁判全文】
臺北高等行政法院判決                            九十一年度簡字第一○○六號
    原      告  甲○○
    被      告  財政部臺灣省北區國稅局
    代  表  人  林吉昌（局長）
    訴訟代理人  乙○○
                丙○○
右當事人間因贈與稅事件，原告不服財政部中華民國九十一年八月三十日台財訴字第
○九一○○三六五二二號訴願決定，提起行政訴訟。本院判決如左：
    主  文
原告之訴駁回。
訴訟費用由原告負擔。
    事  實
一、事實概要：原告於八十二年二月一日，自其所有花蓮縣瑞穗鄉農會第000--0
    00--000000--0號帳戶提領現金計新台幣（以下同）一百萬元，無償供
    其次子楊道宇（七十年次）及長女楊秀娟（六十八年次）二人作為存入花蓮縣瑞
    穗鄉農會定期存款之資金；另查得其長子楊道安（七十年次）、次子楊道宇於同
    年四月二十七日於花蓮縣瑞穗鄉農會各增加一筆定期存款五十萬元，其存單號碼
    分別為楊道安000--000--0000000--0、楊道宇000--000--
    0000000--0，總計於八十二年度共計存入定期存款二百萬元，因其均未
    成年，對資金來源無法說明，案經原處分機關初查以系爭存款原告雖主張並非贈
    與，惟無相關證明以實其說，乃依行為時遺產及贈與稅法第四條第二項規定，核
    定原告八十二年度贈與總額為二百萬元，贈與淨額一百五十五萬元，應納稅額九
    萬二千五百元，並按核定應納稅額加處以一倍之罰鍰九萬二千五百元，原告不服
    ，申經復查結果，獲准核減贈與總額一百萬元，變更核定贈與總額為一百萬元，
    贈與淨額五十五萬元，應納稅額二萬四千五百元，並按核定應納稅額加處一倍之
    罰鍰二萬四千五百元。原告仍不服，提起訴願，遭駁回，猶不甘服，遂向本院提
    起行政訴訟。
二、兩造之主張：
甲、原告起訴意旨略以：
  (一)依資金流程顯示原告家父確係利用子孫名義存款，於八十二年二月一日原告家父
    由原告帳戶領取一百萬元，再用原告子女帳戶轉存，當時原告之子女楊秀娟及楊
    道宇分別僅十三歲及十一歲，均在學中確未前往農會開戶，足以證明原告及子女
    皆不知情，該存款亦由原告家父親自運作，存摺均由原告家父自行保管提領，存
    款非原告所有至為明確。
  (二)原告家父與友人合資租地，約兩百甲種植檳榔，係從事農業耕作無營利事業登記
    之必要，因八十四年夏不幸慘遭颱風侵襲，即於八十四年結束退款。又與吳月娥
    等十餘人之契約，因拆夥帳務結清後均未留存，僅能向金融機關查到部分資料提
    供參核。七十八年起與十餘位親友合資，應無憑空各匯入數百萬元大額款項到原
    告家父名下；又於八十四年十一月二十一日拆夥後，其中查出吳月娥等五位親友
    之轉出款各七百萬元，合計三千五百萬元，足證原告家父有合夥關係之事實。
  (三)按八十二年二月一日原告家父從原告帳戶提領一百萬元轉存，於八十四年十一月
    二十一日因故將未到期上開存單解約，轉存楊秀娟帳戶彙集一千一百萬元還吳進
    居、吳進福及吳月娥等親友。該資金早在八十五年四月八日調查前即已轉回，應
    不能視為有贈與。本案純屬家父借用子孫人頭存款，爰請求撤銷原處分及訴願決
    定。
乙、被告答辯意旨略以：
  (一)補徵本稅部分：
    (1)原告之長子楊道安、次子楊道宇於八十二年四月二十七日於花蓮縣瑞穗鄉農會
      各增加一筆定期存款五十萬元，其存單號碼分別為楊道安000-000-0000000-0
      、楊道宇000-000-0000000-0，計增加定期存款一百萬元，因渠等未成年，對
      該定期存款之資金來源無法說明，原核定遂核定該一百萬元之存款，屬原告對
      其子女之贈與；惟被告機關復查時以原告之子雖未成年，然贈與稅之核課，首
      應確定贈與人，否則課稅主體無從確定，本件原告之子雖未成年，就其增加之
      定期存款雖未能舉證其資力來源，惟原核定既查無贈與人名義之歸屬，則准予
      核減該一百萬元之贈與。另查原告於八十二年二月一日自其所有花蓮縣瑞穗鄉
      農會第000-000- 000000-0號帳戶提領現金一百萬元，供其女楊秀娟及次子楊
      道宇於同日存入同農會定期存款各五十萬元，期限為三年期，其存單號碼分別
      為000- 000-0000000-0與000-000-0000000-0，按現金屬動產，以占有為要件
      ，原告既將其名下所有之現金，轉由其子、女為定期存款，已生實物占有之關
      係，又系爭存款並未回存原告名下，是原核定依行為時遺產及贈與稅法第四條
      第二項規定，核屬贈與行為，尚非無據。
    (2)本件受贈人為楊秀美在系爭贈與行為發生時，雖其僅九歲，惟依民法第十三條
      第二項規定，滿七歲以上之未成年人有限制行為能力，為意思表示及受意思表
      示，應得法定代理人之允許。但純獲法律上之利益者，不在此限；本件原告提
      領系爭三筆款項，總金額計達二百九十八萬元，轉供其兄、女等人作為定期存
      款之用，按定期存款之開戶需本人開戶，本件受贈人雖為限制行為能力人，惟
      其開戶則應由原告及受贈人一同辦理開戶事宜，原告主張受贈人完全不知情，
      顯不合理，又該存款既存入受贈人名下，即屬純獲法律上之利益，自與允諾有
      同一效力；且受贈人既為年僅十二歲，其綜合所得稅均應併同原告一起辦理結
      算申報，則原告有何理由及動機以受贈人名義作為分散所得之舉？因此在存款
      轉存至受贈人為定期存款時，受贈人應已知悉允諾，且存款期間最長達三年，
      迄至被告機關查獲時（八十五年四月八日）並未返還原告，則原告將系爭款項
      贈與受贈人符合經驗法則，另有關轉存款期間所生之利息所得，亦經受贈人申
      報在案，此有贈與人及受贈人歷年綜合所得稅結算申報書及核定資料影本附卷
      可稽，顯見系爭款項，受贈人有允受之意思表示，是原告與受贈人間，已堪認
      定其有實質之贈與行為，原核定據以核課贈與稅，並無不合。
    (3)查原告主張本件係其父親與親友等人間之合夥資金，借孫子女等帳戶轉存分散
      存款，惟若原告主張為真實，則依民法第六百六十七條規定合夥之性質為二人
      以上互約出資，以經營共同事業之契約；而既屬共同經營檳榔之合夥事業，即
      應約定有資金之籌集、損益之分配，且既為共同經營檳榔生意之營利事業，依
      營利事業登記規則第三條及第四條規定，應由執行業務之合夥人為營利事業登
      記，本件原告雖主張為合夥，但均無法提出確係合夥組織之登記證明以及資金
      投資、損益分配比例之確切資料，至其主張親友等人之匯款，按納稅人間之經
      濟活動頻繁，其匯款之原因究係為何，應有實際之證明加以佐證，原告既無能
      提出確係合夥資金之證明，則何以證明匯款為合夥？況原告復主張合夥契約已
      不存在，則對於其己有利之事實，既提不出證據，即無法證明其主張為真實，
      原告空言主張，不足採信。
  (二)罰鍰部分：
    (1)本件原告分別於八十二年二月一日自其所有花蓮縣瑞穗鄉農會第000-000-0000
      00-0號帳戶提領現金一百萬元，無償供其次子楊道宇及女楊秀娟等作為存入花
      蓮縣瑞穗鄉農會定期存款之資金，另查得其長子楊道安、次子楊道宇分別於八
      十二年四月二十七日於花蓮縣瑞穗鄉農會各增加一筆定期存款五十萬元，總計
      該子女等於八十二年度共存入定期存款二百萬元，因其子女均未成年，對資金
      來源無法說明，案經被告機關原核定以系爭存款原告雖主張並非贈與，惟無相
      關證明以實其說，涉及贈與為由，依行為時遺產及贈與稅法第四條第二項規定
      ，核定贈與總額為二百萬元，淨額為一百五十五萬元，補徵贈與稅額九萬二千
      五百元，並處以一倍之罰鍰九萬二千五百元，雖非無據；惟有關原告之長子楊
      道安及次子楊道宇於八十二年四月二十七日於花蓮縣瑞穗鄉農會增加定期存款
      各五十萬元部分，既經准予自贈與總額中核減，則相關罰鍰部分亦應相對准予
      核減，即准予變更罰鍰為二萬四千五百元，其應無不合，請予維持。
  (三)綜上論述：原核定及所為復查、訴願決定並無違誤，爰請駁回原告之訴。
    理  由
一、按「經常居住中華民國境內之中華民國國民，就其在中華民國境內或境外之財產
    為贈與者，應依本法規定，課徵贈與稅。」、「本法稱贈與，指財產所有人以自
    己之財產無償給予他人，經他人允受而生效力之行為。」、「除第二十條所規定
    之贈與外，贈與人在一年內贈與他人之財產總值超過贈與稅免稅額時，應於超過
    免稅額之贈與行為發生後三十日內，向主管稽徵機關依本法規定辦理贈與稅申報
    。」、「納稅義務人違反第二十三條或第二十四條之規定未依限辦理遺產稅或贈
    與稅申報書，按核定應納稅額加處一倍至二倍之罰鍰。」，行為時遺產及贈與稅
    法第一條第一項、第四條第二項、第二十四條第一項及第四十四條，分別定有明
    文。
二、本件係原告於八十二年二月一日，自其所有花蓮縣瑞穗鄉農會號帳戶提領現金一
    百萬元，無償供其次子楊道宇及長女楊秀娟二人作為存入花蓮縣瑞穗鄉農會定期
    存款之資金；另其長子楊道安、次子楊道宇同年四月二十七日於花蓮縣瑞穗鄉農
    會各增加一筆定期存款五十萬元，總計於八十二年度共計存入定期存款二百萬元
    ，因其均未成年，對資金來源無法說明，乃依遺產及贈與稅法第四條第二項規定
    ，核定原告八十二年度贈與總額為二百萬元，贈與淨額一百五十五萬元，原告不
    服，申經復查結果，獲准核減贈與總額一百萬元，變更核定贈與總額為一百萬元
    ，贈與淨額五十五萬元，應納稅額二萬四千五百元，並按核定應納稅額加處一倍
    之罰鍰二萬四千五百元。原告則主張系爭款項轉存原告子女帳戶，原告並不知情
    ，有關開戶及存款等事項，均係原告父親所為，且原告子女亦不知情，並非贈與
    云云，資為抗辯。
三、經查：
  (一)原告於八十二年二月一日，自其所有花蓮縣瑞穗鄉農會號帳戶提領現金一百萬元
    ，各以五十萬元存入其次子楊道宇及長女楊秀娟在花蓮縣瑞穗鄉農會之帳戶內；
    另於同年四月二十七日，再各以五十萬元存入其長子楊道安及次子楊道宇在花蓮
    縣瑞穗鄉農會之帳戶內；此有瑞穗鄉農會信用部本部所提供之各類存款交易表一
    份附卷足憑，且為兩造所不爭執，堪信為真實。
  (二)原告於八十二年二月一日自其所有花蓮縣瑞穗鄉農會帳戶提領現金一百萬元，存
    入其長女楊秀娟及次子楊道宇於農會帳戶內，定期存款期限為三年期；查現金屬
    動產，以占有為要件，原告既將其所有之現金，轉由其子、女為定期存款，已生
    實物占有之關係，且系爭存款並未回存原告名下，是原處分機關認屬贈與行為，
    自屬有據。查定期存款之開戶需本人開戶，因此在存款轉存至受贈人為定期存款
    時，受贈人應已知悉而允諾，且存款期間長達三年，並未返還原告，有關轉存款
    期間所生之利息所得，受贈人並未返還原告之父親楊添才名下，此有原告及受贈
    人歷年綜合所得稅結算申報書及核定資料影本附卷可稽；足徵本件系爭款項，受
    贈人有允受之意思表示；是以原告主張該一百萬元其父親以孫子女名義為存款，
    並非贈與乙節，自不足採。
  (三)至原告主張本件係其父親與親友等人間之合夥資金，借孫子女等帳戶轉存分散存
    款，倘原告上開主張為真實，則既屬共同經營檳榔之合夥事業，即應約定有資金
    之籌集、損益之分配，且既為共同經營檳榔生意之營利事業，依營利事業登記規
    則第三條及第四條規定，應由執行業務之合夥人為營利事業登記；惟查原告主張
    為合夥，卻未能提出確係合夥組織之登記證明以及資金投資、損益分配比例之確
    切資料，至其主張親友等人之匯款，按納稅人間之經濟活動頻繁，其匯款之原因
    究係為何，原告均未能舉證以實其說，原告上開主張，尚難可信。
四、綜上所述，原處分即復查決定，依法自無不合，訴願決定予以維持，亦無違誤；
    原告徒執前詞，聲請撤銷原處分及訴願決定，為無理由，應予駁回。
據上論結，本件原告之訴為無理由，爰依行政訴訟法第二百三十六條、第一百九十五
條第一項後段、第九十八條第三項前段，判決如主文。
中    華    民    國     九十二      年      六      月       十七      日
             臺 北 高 等 行 政 法 院   第 七 庭
                                     法  官  黃  秋  鴻
右為正本係照原本作成。
本件以訴訟事件所涉及之法律見解具有原則性者為限，始得於本判決送達後二十日內
向本院提出上訴狀並表明上訴理由，如已於本判決宣示後送達前提起上訴者，應於判
決送達後二十日內補具上訴理由（均按他造人數附繕本），且經最高行政法院許可後
方得上訴。
中    華    民    國     九十二      年      六      月       十七      日
                                       書 記 官  王琍瑩


司法院資訊處製作；財團法人民間司法改革基金會備份。
